臺灣臺中地方法院民事判決　九十二度訴字第二二五號
　　原　　　告　臺灣臺中地方法院檢察署
　　法定代理人　乙○○
　　訴訟代理人　甲○○
　　被　　　告　丙○○
當事人間清償債務事件，本院於民國九十三年二月二十五日言詞辯論終結，判決如下：
　　主　　　文
被告應給付原告新台幣壹佰零柒萬玖仟佰拾柒元及自民國九十一年十月三十一日日起至
清償日止，按週年利率百分之五計算之利息。
訴訟費用由被告負擔。
　　事　　　實
甲、原告方面：
一、聲明：如主文所示。
二、陳述：
（一）被告以從事捕捉溪流魚蝦為業，於民國八十九年七月十二日下午六時三十分許，前往
　　　台中縣新社鄉○○街○段復盛橋頭食水嵙溪旁訴外人黃福基之工寮，向黃福基應徵捉
　　　捕魚蝦之工作，被害人張耀宗則先於同日上午十一時亦前去向黃福基應徵工作，而於
　　　被告到場時，正與黃福基及另一位不詳姓名者喝酒、聊天，同日下午六時五十分許，
　　　該不詳姓名者離去，被告便隨黃福基、被害人張耀宗（以下簡稱被害人）外出送貨，
　　　而一同於當日晚間約九時許，前往台中縣石岡鄉○○路上一家舞蹈聯誼社跳舞、喝酒
　　　，至同日晚間約十一時許離去，再前往台中縣新社鄉○○路二五號訴外人劉鳳娣經營
　　　之蚵仔煎小吃店喝酒、吃宵夜。黃福基不久即爛醉不知人事，被告則與被害人發生口
　　　角，因而萌生傷害被害人之犯意，於九十二年七月十二日二十三時三十分許至翌日凌
　　　晨一時許之間，先在該蚵仔煎店內持劉鳳娣所有置於桌上之鐵製煙灰缸一個，毆打被
　　　害人左眼上方之頭部一次，接續又在店外以拳頭朝被害人之頭部密集施暴多次，還以
　　　腳踢被害人，其間被害人痛苦難耐，一度向被告下跪道歉，嗣劉鳳娣報警前來處理，
　　　警方不知上情而僅將躺臥在地之黃福基、被害人護送回上開工寮，被告因尚清醒而自
　　　行騎乘機車隨後返回工寮，惟被害人返回工寮不久即因頭部多次遭到被告之打擊，導
　　　致顱內出血而死亡，被告傷害致死刑事案件，業經檢察官以八十九年度偵字第一二五
　　　０四號提起公訴，並經鈞院刑事庭以八十九年度訴字第一八三三號判決有罪在案。
（二）本件因被害人死亡，其殯葬費及對被害人之妻張秀玉、子張哲瑋、女張姵儀之扶養費
　　　，業經原告所屬犯罪被害人補償審議委員會九十年度補審字第三二號決定補償共計新
　　　台幣（下同）一百零七萬九千三百三十七元，並於九十年十月二十四日如數支付予被
　　　害人家屬，按「國家於支付犯罪被害補償金後，於補償金額範圍內，對犯罪行為人或
　　　依法應負賠償責任之人有求償權。前項求償權，由支付補償金之地方法院或其分院檢
　　　察署行使。」犯罪被害人保護法第十二條第一、二項定有明文，原告自得依此規定對
　　　被告求償如聲明所示之金額及法定遲延利息。
（三）對被告抗辯之陳述：
　　　被告之傷害致死案件，業經鈞院刑事判決認定明確在案，原告予以援用該刑事判決之
　　　認定事實及證據。又本件係屬於法定債權之移轉，縱然被害人家屬有另行起訴請求被
　　　告損害賠償，亦無礙原告之請求權，被告可在另案訴訟中抗辯扣除此部分之金額。
三、證據：提出起訴書一份、決定書一份、收據三紙為證。
乙、被告方面：
一、聲明：駁回原告之訴。
二、陳述：
（一）被告並未毆打被害人，但被告曾有自衛的反擊被害人，但否認有傷害被害人致死之行
　　　為。
（二）被害人家屬已另案起訴被告損害賠償。
　　理　　　由
甲、程序方面：
　　原告之法定代理人王添盛已於九十二年七月三十一日調職，其法定代理權消滅，由乙○
　　○接任，原告為此聲明由乙○○承受訴訟，於法並無不合，合先敘明。
乙、得心證之理由：
一、原告主張：被告以從事捕捉溪流魚蝦為業，於民國八十九年七月十二日下午六時三十分
　　許，前往台中縣新社鄉○○街○段復盛橋頭食水嵙溪旁訴外人黃福基之工寮，向黃福基
　　應徵捉捕魚蝦之工作，被害人張耀宗則先於同日上午十一時亦前去向黃福基應徵工作，
　　而於被告到場時，正與黃福基及另一位不詳姓名者喝酒、聊天，同日下午六時五十分許
　　，該不詳姓名者離去，被告便隨黃福基、被害人張耀宗（以下簡稱被害人）外出送貨，
　　而一同於當日晚間約九時許，前往台中縣石岡鄉○○路上一家舞蹈聯誼社跳舞、喝酒，
　　至同日晚間約十一時許離去，再前往台中縣新社鄉○○路二五號訴外人劉鳳娣經營之蚵
　　仔煎小吃店喝酒、吃宵夜。黃福基不久即爛醉不知人事，被告則與被害人發生口角，因
　　而萌生傷害被害人之犯意，於九十二年七月十二日二十三時三十分許至翌日凌晨一時許
　　之間，先在該蚵仔煎店內持劉鳳娣所有置於桌上之鐵製煙灰缸一個，毆打被害人左眼上
　　方之頭部一次，接續又在店外以拳頭朝被害人之頭部密集施暴多次，還以腳踢被害人，
　　其間被害人痛苦難耐，一度向被告下跪道歉，嗣劉鳳娣報警前來處理，警方不知上情而
　　僅將躺臥在地之黃福基、被害人護送回上開工寮，被告因尚清醒而自行騎乘機車隨後返
　　回工寮，惟被害人返回工寮不久即因頭部多次遭到被告之打擊，導致顱內出血而死亡，
　　被告傷害致死刑事案件，業經檢察官以八十九年度偵字第一二五０四號提起公訴，並經
　　鈞院刑事庭以八十九年度訴字第一八三三號判決有罪在案。本件因被害人死亡，其殯葬
　　費及對被害人之妻張秀玉、子張哲瑋、女張姵儀之扶養費，業經原告所屬犯罪被害人補
　　償審議委員會九十年度補審字第三二號決定補償共計一百零七萬九千三百三十七元，並
　　於九十年十月二十四日如數支付予被害人家屬，原告依犯罪被害人保護法第十二條第一
　　、二項定有明文，原告自得依此規定對被告求償如聲明所示之金額及法定遲延利息。被
　　告則以：被告並未毆打被害人，但被告曾有自衛的反擊被害人，但否認有傷害被害人致
　　死之行為；被害人家屬已另案起訴被告損害賠償等語，資為抗辯。
二、查原告主張之右揭事實，業據其提出起訴書一份、決定書一份、收據三紙為證，而本件
　　被害人係於八十九年七月十三日清晨五時二十分許，經訴外人劉茂己在台中縣新社鄉○
　　○村○○街○段復盛橋頭食水嵙溪旁工寮前，發現被害人躺在工寮門口前，已經死亡，
　　隨即報警處理等過程，業據證人劉茂己於警方調查詢問及檢察官偵訊時敘明在卷，並有
　　「台中縣警察局東勢分局新社分駐所受理各類案件紀錄表」影本一紙、現場照片八張在
　　卷可佐。而被害人乃因頭部外傷引起顱內出血導致死亡，此則經檢察官督同法醫師、檢
　　驗員相驗及解剖屬實，製有勘驗筆錄、相驗屍體證明書、驗斷書及解剖紀錄各一件附卷
　　可參，且被害人經法醫解剖鑑驗之結果，認為他殺，並在解剖紀錄中有以下明白之記載
　　：1.頭面頸部：「打開頭皮，多處皮下出血，如圖所見，但並不見外裂傷或頭骨骨折，
　　故推定應為拳頭（軟性鈍器物）所形成之外傷。」、「打開顱骨可見左側顳葉部分，外
　　傷之正下方大量硬腦膜下出血及血塊附著於大腦皮質，且往下延伸至小腦及腦幹，對側
　　亦有輕微之出血，切開腦亦見各腦室亦充滿血液，與外面多處皮下瘀血成正對比，知死
　　者生前曾受不少之頭部打擊」。2.胃部：「尚可見食物尚未消化，食後未超過兩小時即
　　發生死亡」。3.對死因初步鑑定：「一死者頭部及顏面外傷明顯且合併顱內出血之部分
　　亦與外傷之外表部分相吻合，左側大腦上硬腦膜下血腫為同側創之出血且造成腦室內血
　　腫之形成。二死者身體之其他傷痕等並未造成致死之內出血。三死者生前確有飲酒（肝
　　腫大與肺水腫）但並非致死之原因，且死者之顱內出血部分與外傷吻合，而與一般高血
　　壓或腦動脈瘤之易出血部分完全不同。綜觀上述推斷為頭部外傷所致顱內出血死亡，應
　　為他殺」，此有本院八十九年度訴字第一八三三號刑事判決第三項至第五頁在卷可參，
　　故依法醫解剖鑑定之結果，已認定被害人生前飲酒之行為，並非致死之原因，而是頭部
　　多處遭到軟性鈍器物之打擊所致，且胃部尚可見未消化之食物，顯示食後未久即發生死
　　亡之結果。故來自軟性鈍器物之打擊而造成被害人死亡之外力，顯然發生在上開舞蹈聯
　　誼會或蚵仔煎店之進食前後。又被告亦自認其曾反擊被害人，而綜合本件事證亦難認被
　　害人在工寮外過夜，可能有其他外力介入或因被告本身之行為而導致死亡結果之情形，
　　是被告毆打行為與被害人顱內出血致死之結果間，具有相當之因果關係乙節，應堪認定
　　。至於被告辯稱伊對被害人反擊係正當防衛之行為乙節，並未舉證以實其說，自非可信
　　。又被告辯稱：被害人家屬已另案起訴被告損害賠償云云，惟查本件係屬於法定債權之
　　移轉，縱然被害人家屬有另行起訴請求被告損害賠償，亦無礙原告既已取得之請求權，
　　是被告此部分辯詞亦非可採。
三、按「國家於支付犯罪被害補償金後，於補償金額範圍內，對犯罪行為人或依法應負賠償
　　責任之人有求償權。前項求償權，由支付補償金之地方法院或其分院檢察署行使。」犯
　　罪被害人保護法第十二條第一、二項定有明文，本件因被害人死亡，其殯葬費及對被害
　　人之妻張秀玉、子張哲瑋、女張姵儀之扶養費，業經原告所屬犯罪被害人補償審議委員
　　會九十年度補審字第三二號決定補償共計新台幣一百零七萬九千三百三十七元，並於九
　　十年十月二十四日如數支付予被害人家屬，已見前述，從而，原告依此規定請求被告應
　　給付原告一百零七萬九千三百三十七元及自支付命令送達翌日即九十一年十月三十一日
　　起至清償日止，按週年利率百分之五計算之利息，於法有據，應予准許。
丙、結論：
　　本件原告之訴為有理由，依民事訴訟法第七十八條，判決如主文。
中　　　　華　　　　民　　　　國　 九十三　 年　　　三　　　 月　　 十二　　　日
　　　　　　　　　　　　　　　　　　　　臺灣臺中地方法院民事第三庭
~B法　　　官　張國華
正本係照原本作成如對本判決上訴，須於判決送達後廿日內向本院提出上訴狀
中　　　　華　　　　民　　　　國　 九十三　 年　　　三　　　 月　　 十二　　　日
~B法院書記官　李玉容
